【裁判字號】    99,訴,8
【裁判日期】    990611
【裁判案由】    履行買賣契約
【裁判全文】
              臺灣苗栗地方法院民事判決
原      告  大享容器工業股份有限公司
法定代理人  乙○○○
訴訟代理人  洪大明律師
複代理人    丁○○
被      告  厚生玻璃工業股份有限公司
法定代理人  甲○○
訴訟代理人  丙○○
上列當事人間請求履行買賣契約事件，本院於民國99年5 月27日
言詞辯論終結，判決如下：
    主  文
原告之訴及假執行之聲請均駁回。
訴訟費用由原告負擔。
    事實及理由
壹、程序方面：
一、按因契約涉訟者，如經當事人定有債務履行地，得由該履行
    地之法院管轄；民事訴訟法第12條定有明文。查本件原告主
    張兩造間訂有系爭酒瓶之買賣契約，雙方所約定之交貨方式
    ，係由原告前往被告設於苗栗縣造橋鄉之工廠自行運載（見
    本院卷第7 頁及第9 頁），是被告之債務履行地為苗栗縣造
    橋鄉，此節並為被告所是認無訛（見本院卷第26頁），依首
    揭法條規定，本院自有管轄權，合先敘明。
二、按訴狀送達後，原告不得將原訴變更或追加他訴，但擴張或
    減縮應受判決事項之聲明者，不在此限；民事訴訟法第255
    條第1 項第3 款定有明文。查本件原告起訴時聲明：(一)被告
    應給付原告貨號A2303 號茶色酒瓶992,380 支，如不能給付
    時，應給付原告新臺幣（下同）1,885,522 元，及自起訴狀
    繕本送達翌日起至清償日止，按年息5 ％計算之利息；(二)被
    告應給付原告貨號F2308 號透明瓶135,280 支，如不能給付
    時，應給付原告301,133 元，及自起訴狀繕本送達翌日起至
    清償日止，按年息5 ％計算之利息。嗣原告於本院審理中以
    書狀將上開訴之聲明第(二)項部分，變更為請求被告給付原告
    貨號F2308 號透明瓶1,520 支，如不能給付時，應給付原告
    3,383 元，及自起訴狀繕本送達翌日起至清償日止，按年息
    5 ％計算之利息，其餘部分不變。其就訴之聲明所為之變更
    ，係屬減縮應受判決事項之聲明，核與前揭法條之規定相符
    ，是原告上開訴之變更應予准許。
貳、實體方面：
一、原告主張：(一)其分別自民國94年10月份及95年1 月份起，陸
    續向被告訂購貨號A2303 號茶色酒瓶、F2308 號透明瓶，迄
    96年2 月5 日，尚有貨號A2303 號茶色酒瓶992,380 支、貨
    號F2308 號透明瓶232,560 支並未載走，上開玻璃瓶之貨款
    ，原告已依被告所提訴訟之判決給付完畢，被告應負給付買
    賣標的物之義務。關於本件契約之履行，固屬往取債務，然
    在原告尚未載運以前，被告已將貨號A2303 號茶色酒瓶移置
    室外，任令風吹日曬雨淋，甚至傾倒碎裂、散落一地，根本
    無法再行使用，縱依被告主張原告有受領遲延之情事，亦僅
    是被告不負擔給付遲延責任而已，但不生已為給付之效力，
    且被告既未依提存之方式辦理，以消滅其給付義務，卻將玻
    璃瓶散置戶外，使原告無從載運及使用，其給付義務仍有未
    盡。(二)經原告於本事件審理前後再度前往載運，被告僅給付
    貨號F2308 號透明瓶231,040 支予原告，另貨號A2303 號茶
    色酒瓶則均未給付，總計被告尚欠貨號F2308 號透明瓶1,52
    0 支，及貨號A2303 號茶色酒瓶992,380 支，屢經催告均未
    獲置理。倘被告已無貨品可交付，則依兩造間買賣契約約定
    ，A2303 號之茶色酒瓶，每支單價1.9 元，F2308 號之透明
    瓶每支單價2.226 元，被告應分別給付1,885,522 元及3,38
    3 元予原告；爰依買賣契約之法律關係，訴請被告給付上開
    數量之玻璃瓶，倘未能給付，請求被告給付金錢代之等語；
    並聲明：(一)被告應給付原告貨號A2303 號茶色酒瓶992,380
    支，如不能給付時，應給付原告1,885,522 元，及自起訴狀
    繕本送達翌日起至清償日止，按年息5 ％計算之利息。(二)被
    告應給付原告貨號F2308 號透明瓶1,520 支，如不能給付時
    ，應給付原告3,383 元，及自起訴狀繕本送達翌日起至清償
    日止，按年息5 ％計算之利息。(三)願供擔保，請准宣告假執
    行。
二、被告則以：(一)兩造間之買賣契約係買受人往取債務，其已依
    契約生產完畢，原告應自行前往被告生產廠房載取，經96年
    2 月5 日盤點結果，原告就貨號A2303 號之茶色酒瓶尚有99
    2,380 支、貨號F2308 號之透明瓶尚有232,560 支尚未載走
    ，嗣原告又陸續載走貨號F2308 號透明瓶231,040 支，僅餘
    1,520 支未載走，然前開尚未運載之玻璃瓶仍存放於被告造
    橋鄉之工廠，故原告得載運之玻璃瓶應指已生產且現置放於
    被告廠內之玻璃瓶，為特定之物，然原告卻請求被告另行交
    付一定數量之玻璃瓶，為種類之債，其請求顯無理由。(二)被
    告前曾就系爭玻璃瓶之買賣，起訴請求原告給付貨款，經台
    灣高等法院98年度上易字第369 號確定判決認定系爭玻璃瓶
    分別於95年6 月19日、同年12月20日寄倉期滿，兩造曾於96
    年2 月5 日派員會同清點系爭玻璃瓶庫存量，堪信原告已於
    系爭玻璃瓶寄倉期滿後，確認位在被告處之庫存量，且此庫
    存量處於隨時可受領之狀態，詎原告竟於點收後拒絕載運，
    非但違反系爭買賣契約第6 條約定，構成受領遲延之情事，
    且依民法第235 條規定，應認被告已依債務本旨實行提出給
    付，縱認兩造於96年2 月5 日僅清點玻璃瓶之數量，非屬被
    告提出給付、原告受領之情形，然被告既於96年7 月3 日發
    函原告於10日內出清系爭玻璃瓶，否則將不負保管責任，並
    酌收寄倉租金，應認被告已就上開準備給付之事情通知原告
    以代提出，仍認已生提出給付之效力，而被告因寄倉期滿，
    原告又未依約前來載運，被告囿於自身廠房空間有限，乃將
    系爭玻璃瓶移往室外，並經兩造清點確認庫存數量，自難苛
    責被告繼續負保管之義務，縱令系爭玻璃瓶因置放戶外而受
    風吹雨打、傾倒散落、破裂，致無法使用，亦屬可歸責於原
    告之受領遲延，被告並無故意或重大過失，是被告就系爭玻
    璃瓶之受損，不負賠償責任。被告既對已提出給付之系爭玻
    璃瓶不負賠償責任，自無再重新提出給付玻璃瓶之義務，而
    原告所得請求之玻璃瓶亦當特定並限於「被告已生產且因寄
    倉期滿而移放現存於被告廠房外之玻璃瓶」，原告請求被告
    交付新品之玻璃瓶，殊無可採。(三)有關兩造間就系爭玻璃瓶
    之貨款部分，經被告起訴請求原告給付，分別由台灣高等法
    院以98年度上易字第369 號、台灣新竹地方法院（下稱新竹
    地院）以97年度簡上字第57號判決被告勝訴確定在案，判令
    原告給付貨款，上開判決之內容，確認被告已履行民法第
    235 條之提出義務，因可歸責於原告受領遲延，致系爭玻璃
    瓶部分破裂，被告就瓶子之破裂不負賠償責任，然原告就此
    一事實再行起訴爭執，顯有違爭點效之法理，其請求為無理
    由等語，資為抗辯，並聲明如主文所示；另陳明如受不利判
    決，願供擔保，請准宣告免為假執行。
三、得心證之理由：
（一）原告主張兩造間定有買賣契約，由原告向被告訂購貨號A2
      303 號茶色酒瓶、F2308 號透明瓶，且約定由原告自行前
      往被告工廠載運，迄96年2 月5 日，經兩造派員會同清點
      結果，尚有貨號A2303 號茶色酒瓶992,380 支、貨號F230
      8 號透明瓶232,560 支並未載走，嗣經原告於本事件審理
      前後再度前往被告工廠載運貨號F2308 透明瓶231,040 支
      ，尚餘1,520 支，被告曾就上開玻璃瓶之貨款對原告提起
      訴訟請求給付，經台灣高等法院以98年度上易字第369 號
      判決被告勝訴確定後，原告已依判決結果給付貨款等情，
      業據原告提出系爭玻璃瓶之買賣合約影本2 份、大享瓶庫
      存表、新竹地院97年度訴字第343 號民事判決、台灣高等
      法院98年度上易字第369 號民事判決影本各1 份在卷可稽
      ，並經本院依職權調閱上開事件卷宗核明無誤，且為被告
      所不爭執，應堪信為真實。
（二）按債務人非依債務本旨實行提出給付者，不生提出之效力
      ；但債權人預示拒絕受領之意思，或給付兼需債權人之行
      為者，債務人得以準備給付之事情，通知債權人，以代提
      出；民法第235 條定有明文。經查：被告依兩造所訂買賣
      契約生產系爭玻璃瓶，且經寄倉期滿（分別於95年6 月19
      日、95年12月20日到期），嗣兩造於96年2 月5 日派員會
      同清點置放於被告處所之系爭玻璃瓶庫存數量，並記載於
      庫存表，堪信原告已於系爭玻璃瓶寄倉期滿後，確認位在
      被告處之玻璃瓶庫存量，且上開庫存數量之玻璃瓶已處於
      隨時可受領之情況，詎原告竟於點收後拒絕載運，非但違
      反兩造所訂買賣合約第6 條約定，而構成受領遲延之情事
      ，且依前揭民法第235 條規定，應認被告已依債務本旨提
      出給付，等待原告受領。嗣後，被告又於96年7 月3 日發
      函予原告，通知原告於10日內出清系爭玻璃瓶，否則被告
      將不負保管責任，並酌收寄倉租金等語（見新竹地院97年
      度訴字第343 號事件卷宗第19頁），應認被告已依前揭民
      法第235 條但書規定，就上開準備給付之事情通知原告，
      以代提出，然原告先於96年8 月29日、96年10月12日發函
      要求被告先補正瑕疵，待原告驗收合格後，始願載回等語
      ，又於97年6 月2 日、97年6 月12日發函要求被告派員驗
      收等語（見前揭新竹地院卷宗第57至59、61至63、64至68
      頁），上開事實經過，均經台灣高等法院於98年度上易字
      第369 號給付貨款事件審理中認定明確在卷（見本院卷第
      18頁反面，該事件判決書第6 頁），且為兩造所不爭執（
      見本院卷第73頁）；原告顯係將被告就系爭玻璃瓶所負之
      瑕疵擔保責任，誤與被告已提出給付之事實，混為一談，
      更將收貨後是否驗收合格之責任約款，跳躍至原告自負載
      運系爭玻璃瓶之協力義務以前，殊無可採。
（三）原告雖另主張：本件買賣契約固為往取債務，然被告在原
      告尚未載運以前，已將貨號A2303 號茶色酒瓶移置室外，
      任令風吹日曬雨淋，甚至傾倒碎裂、散落一地，根本無法
      再行使用，原告縱有受領遲延之情事，亦僅是被告不負擔
      給付遲延責任而已，但不生已為給付之效力，且被告既未
      依提存之方式辦理，以消滅其給付義務，卻將玻璃瓶散置
      戶外，使原告無從載運及使用，其給付義務仍有未盡云云
      ；惟按在債權人遲延中，債務人僅就故意或重大過失，負
      其責任；民法第237 條亦有明文。經查：被告因系爭玻璃
      瓶寄倉期滿，經一再以準備給付之事情通知原告前來取貨
      ，以代提出，原告仍遲未依約前來載運，而陷於受領遲延
      ，被告囿於自身廠房空間有限，乃將系爭玻璃瓶移置戶外
      ，並經兩造派員會同於96年2 月5 日清點確認庫存數量後
      ，記載於上開大享庫存表無訛，自難苛責被告須再將系爭
      玻璃瓶寄倉而繼續負保管義務，縱令系爭玻璃瓶嗣因置放
      戶外而受風吹雨打，導致傾倒、散落或破裂，而無法使用
      ，亦屬可歸責於原告之遲延受領所致，被告並無故意或重
      大過失，依上開法條規定，被告就系爭玻璃瓶之受損，亦
      不負賠償責任。是被告既已依照買賣契約，將準備給付之
      事情通知原告，以代提出，卻未獲原告受領，縱使被告未
      依提存之方式辦理，致前開玻璃瓶之給付尚未完成，然給
      付未能完成之原因，係因原告自身怠於作為，陷於受領遲
      延所致，其僅能前往被告放置系爭玻璃瓶之處所，就雙方
      已於96年2 月5 日會同清點確認庫存數量之系爭玻璃瓶進
      行點收載運，倘若原告認為被告所交付之玻璃瓶有所瑕疵
      ，應另行本於物之瑕疵擔保責任法律關係，向被告主張權
      利，無從請求被告在前開已經清點之玻璃瓶之外，另行給
      付其他新玻璃瓶，甚或折算以金錢代替玻璃瓶之給付，否
      則倘若被告同意另行交付新玻璃瓶，原告復因相同之事由
      要求被告派員驗收而拒絕受領，豈非得一再週而復始地請
      求被告提出給付？顯非事理之平，是原告前開主張，尚非
      可採。
（四）綜上所述，被告既已將系爭玻璃瓶準備給付之事情通知原
      告，以代提出，並經兩造派員會同清點系爭玻璃瓶之數量
      無訛，應認被告業已依買賣契約提出貨物之給付，原告已
      得就系爭玻璃瓶予以受領，其怠於前往載運貨品，自陷於
      受領遲延，卻訴請被告給付前開玻璃瓶，如不能給付時，
      請求被告給付金錢及遲延利息，均無理由，應予駁回。原
      告之訴既經駁回，其假執行之聲請亦失所附麗，應併予駁
      回之。
四、本件事證已臻明確，兩造所提其餘攻擊防禦方法及證據經審
    酌之後，核與判決結果不生影響，爰不一一論述，附此敘明
    。
五、訴訟費用負擔之依據：民事訴訟法第78條。
中    華    民    國    99    年    6     月    11    日
                  民事庭法  官  邱光吾
以上正本係照原本作成。
如對本判決上訴，須於判決送達後20日內向本院提出上訴狀。
                        書記官  孔秀蓮
中    華    民    國    99    年    6     月    11    日

司法院資訊處製作；財團法人民間司法改革基金會備份。
